臺灣臺中地方法院刑事判決　　　　　　　　　　　　　九十年度訴字第二一六二號
　　公　訴　人　台灣台中地方法院檢察署檢察官
　　被　　　告　丁○○
　　選任辯護人　李慶松
右列被告因業務過失致死案件，經檢察官提起公訴（九十年度偵字第五一八七號），
本院判決如左：
    主  文
丁○○從事業務之人，因業務上之過失致人於死，處有期徒刑伍月，如易科罰金，以
參佰元折算壹日，緩刑貳年。
    事  實
一、丁○○係光田綜合醫院大甲分院精神科護士，負責住院精神病患之一般護理工作
    及人身安全，並為必要之保護措施，為從事護理業務之人。明知其所服務之光田
    綜合醫院大甲分院十一樓精神科病房，屬於重度精神病患病房，出入通道均加以
    上鎖，窗戶除洗衣室外，亦皆加裝鐵窗，係封閉式樓層。而其中由其負責照護之
    病患張丙琨因罹患精神分裂症，精神狀況不佳，發病時會有幻聽干擾意識，造成
    言行失控，導致自我傷害情形，故由該院八樓轉至十一樓接受較嚴密照護。丁○
    ○於民國八十九年六月十五日擔任日班照護張丙琨時，本應隨時注意張丙琨活動
    ，留意病房出入通道門鎖確實上鎖，且依當時情形並無不能注意之情形，竟疏未
    注意，致張丙琨於同日十一時許至十一時二十五分許之間，趁隙離開病房，復因
    行為失控，自該院高處墜落毗鄰之台中縣大甲鎮○○里○○路三一巷十之十號民
    房之四樓，造成脾臟破裂，腔內大出血。嗣於同日十二時十五分許，為該院臨床
    心理師黃瑞陵發現，張丙琨業已死亡。
二、案經張丙琨之父乙○○訴由台灣台中地方法院檢察署檢察官偵查起訴。
    理  由
一、訊據被告丁○○雖供承其為光田綜合醫院大甲分院精神科護士，負責住院精神病
    患之一般護理工作及人身安全，並於八十九年六月十五日擔任被害人張丙琨之日
    班照護等情，惟否認過失致死犯行，辯稱當日伊最後一次看見張丙琨係上午十時
    三十分，十時五十分至十一時十分間，伊與護理長會談，十一時同事丙○○代伊
    巡房，還看到張丙琨，伊不知張丙琨如何離開病房，發現張丙琨不見時，所有通
    道均上鎖云云。然查被害人張丙琨確因墜落光田綜合醫院大甲分院毗鄰之台中縣
    大甲鎮○○里○○路三一巷十之十號民房四樓，致脾臟破裂腹腔大出血死亡，業
    經檢察官督同法醫師相驗並解剖屍體查證屬實，製有勘驗筆錄、驗斷書、相驗屍
    體證明書、解剖紀錄及現場照片附卷可稽。而證人即光田綜合醫院大甲分院院長
    室專員甲○○固證稱其檢視八十九年六月十五日，該院十二樓至頂樓間之監視錄
    影帶，僅發現該院清潔工、警衛、護士上去頂樓，未見張丙琨，另十一樓精神病
    房正門監視錄影帶則視訊不清等語，但依卷附本案附帶民事訴訟代理人提出之照
    片顯示，毗鄰被害人陳屍地點台中縣大甲鎮○○里○○路三一巷十之十號民房之
    光田綜合醫院大甲分院該面邊牆，自第五層樓起每層皆設有二扇窗戶（其中第十
    一層樓之一扇窗戶加裝鐵窗），被害人縱未上該院頂樓，亦非無可能自該面邊牆
    之窗戶墜落陳屍地點。又光田綜合醫院大甲分院第十一層樓精神科病房，除洗衣
    室外，其他各窗戶均加裝鐵窗，出入通道門鎖皆未發現遭破壞，被害人陳屍地點
    亦未見鑰匙或任何可供開鎖之物，另病房門窗復無遭破壞痕跡，唯一未設鐵窗之
    洗衣室，窗戶開啟僅十二點五公分，未見攀爬、手指觸摸痕跡，已排除被害人自
    洗衣室鑽出墜樓可能，研判被害人係趁隙由大門通道離開，並有台中縣警察局大
    甲分局調查報告在卷足憑。再被害人係罹患精神分裂症，精神狀況不佳，發病時
    會有幻聽干擾意識，造成言行失控，導致自我傷害情形，被告應知之甚詳（被告
    於偵查中已供陳被害人入院後病情即不太穩定，有在大廳來回走動，精神焦躁不
    安情形，八十九年六月十四日有以腳踢門及暴力傾向，當日晚間安置在保護室內
    等語，復有護理紀錄影本可參），其於八十九年六月十五日擔任被害人之日班照
    護時，自應隨時注意被害人動向，防止危險發生，且依當時情形，亦非不能注意
    ，竟疏未注意，使被害人趁隙離開病房而未被發覺，導致被害人自該院高處墜落
    毗鄰之台中縣大甲鎮○○里○○路三一巷十之十號民房之四樓，造成脾臟破裂，
    腔內大出血死亡，顯有過失，本件事證明確，被告犯行已堪認定。
二、被告係光田綜合醫院大甲分院精神科護士，負責住院精神病患之一般護理工作及
    人身安全，並為必要之保護措施，為從事護理業務之人，於執行業務時因過失致
    人於死，核係犯刑法第二百七十六條第二項之業務過失致死罪。爰審酌被告尚無
    前科，事後已與被害人家屬達成和解，賠償被害人家屬新台幣二百萬元（見卷附
    和解書影本），態度良好，過失程度非重等一切情狀，處以如主文所示之刑，並
    諭知易科罰金之折算標準。又被告行為後，刑法第四十一條業經立法院通過修正
    為犯最重本刑為五年以下有期徒刑以下之刑之罪，而受六個月以下有期徒刑或拘
    役之宣告，因身體、教育、職業、家庭之關係或其他正當事由，執行顯有困難者
    ，得以一元以上三元以下折算一日，易科罰金。但確因不執行所宣告之刑，難收
    矯正之效，或難以維持法秩序者，不在此限（另增訂第二項，併合處罰之數罪，
    均有前項情形，其應執行之刑逾六月者，亦同），並經總統於九十年一月十日公
    布，同年月十二日生效，本件自應適用修正公布生效之新法諭知易科罰金之折算
    標準。末查被告未曾受有期徒刑以上刑之宣告，有台灣台中地方法院檢察署刑案
    資料查註紀錄表可按，因一時失慮致觸刑章，經此次教訓，當知謹慎而無再犯之
    虞，本院認所宣告之刑，以暫不執行為宜，併飾宣告緩刑二年，以啟自新。
據上論斷，應依刑事訴訟法第二百九十九條第一項前段、刑法第二條第一項前段、第
二百七十六條第二項、第四十一條第一項前段、第七十四條第一款，罰金罰鍰提高標
準條例第一條前段、第二條，判決如主文。
中      華      民      國      九十一      年    一    月    二十四    日
                          法  官  鍾  堯  航
右正本證明與原本無異。
如不服本判決，應於送達後十日內向本院提出上訴狀（須附繕本），上訴於台灣高等
法院台中分院。
                                        書記官
中      華      民      國      九十一      年    一    月    二十四    日
附錄論罪科刑法條
刑法第二百七十六條：
因過失致人於死者，處二年以下有期徒刑、拘役或二千元以下罰金。
從事業務之人，因業務上之過失犯前項之罪者，處五年以下有期徒刑或拘役，得併科
三千元以下罰金。
